【裁判字號】    97,抗,301
【裁判日期】    971128
【裁判案由】    假扣押
【裁判全文】
臺灣高等法院臺南分院民事裁定  97年度抗字第301號
抗  告  人  台達信建設開發股份有限公司
法定代理人  乙○○
上抗告人因與相對人甲○○間假扣押事件，對於中華民國九十七
年八月二十七日臺灣臺南地方法院所為裁定（九十七年度裁全字
第三六七八號），提起抗告，本院裁定如下：
      主      文
抗告駁回。
抗告訴訟費用新台幣壹仟元由抗告人負擔。
      理      由
一、抗告意旨略以：抗告人公司與相對人間並無任何債權債務關
    係。本件實係因相對人之姊夫即訴外人蔡鐘興於民國九十三
    年間，與抗告人公司之負責人乙○○因合夥投資經營公司之
    糾紛所引起。乙○○其後將土地賣得價金，扣除蔡鐘興之債
    務後，將剩餘款新台幣（下同）二百二十一萬元歸還予蔡鐘
    興，需由雙方達成和解，並簽立本件和解書。本件和解書之
    當事人為蔡鐘興及乙○○兩人，與相對人無關，相對人自不
    得以此作為假扣押抗告人公司財產之憑證等語；爰提起抗告
    ，求為廢棄原裁定等語。
二、按債權人就金錢請求或得易為金錢請求之請求，欲保全強制
    執行者，得聲請假扣押。又請求及假扣押之原因，應釋明之
    。前項釋明如有不足，而債權人陳明願供擔保或法院認為適
    當者，法院得定相當之擔保，命供擔保後為假扣押，民事訴
    訟法第五百二十二條第一項、第五百二十六條第一項、第二
    項分別定有明文。至於假扣押為保全程序而非確定私權之訴
    訟程序，請求及假扣押之原因雖應釋明，或由債權人就債務
    人所應受之損害，供法院所定之擔保以代釋明，但債權人本
    案債權是否確實存在，則非保全程序所應審認之事項（最高
    法院六十一年台抗字第五八九號判例參照）。
三、查：
（一）相對人即債權人係主張：伊於九十七年六月九日曾聲請原
      法院以九十七年度裁全字第二七九六號裁定，准伊以一百
      五十萬元為債務人即抗告人供擔保後，對於抗告人在四百
      五十萬元之財產範圍內假扣押；經伊聲請就抗告人所有坐
      落台南縣永康市○○段五九四號、五九四之一號、五九四
      之二號三筆土地及其上建物為假扣押執行後，因抗告人之
      法定代理人乙○○與伊之代理人蔡鍾興協商和解方案，而
      於九十七年七月十六日由雙方達成和解，伊即撤回上開不
      動產之假扣押執行，並由執行法院予以啟封。惟抗告人其
      後並未依和解書為履行，伊為保全和解債權，有再度聲請
      假扣押抗告人財產之必要；且本件假扣押標的物係抗告人
      公司之唯一資產，其上並有以抗告人公司為起造人名義之
      建物，上開建物之結構體已完成，隨時可過戶予其客戶，
      伊對於抗告人之本案請求恐日後有不能執行或甚難執行之
      虞。為此，提出原法院另案假扣押裁定書、和解書、執行
      處塗銷查封登記函、土地所有權買賣移轉契約書、契約繳
      款書、土地謄本、建物照片等件為釋明；若認釋明仍有不
      足，伊並願供擔保，請求對於抗告人之財產在二百五十萬
      元之範圍內予以假扣押等語，此參相對人於原法院提出之
      「民事申請假扣押狀」自明（參見原審卷第二頁至第三三
      頁）。原裁定因此依上開規定，准相對人供擔保後，對於
      抗告人之財產為假扣押者，於法並無不合。
（二）抗告人雖抗辯：抗告人與相對人間並無任何債權債務關係
      ；本件實係訴外人蔡鐘興與抗告人公司之法定代理人乙○
      ○間之財務糾葛，與相對人無關云云；惟相對人聲請本件
      假扣押所欲保全強制執行之本案請求，依其假扣聲請狀所
      載，係指：相對人就抗告人在另案假扣押後，因抗告人為
      解銷前案假扣押之查封效力，由抗告人公司之負責人乙○
      ○與相對人之代理人蔡鐘興，於九十七年六月二十三日及
      同年七月十六日訂立和解書，而由相對人取得之和解債權
      而言。本件相對人於原審既已提出相關和解書及土地謄本
      以為釋明，則抗告人抗辯與相對人間並無債權債務存在之
      實體法律關係爭執，即應循民事訴訟程序解決；苟本案尚
      未繫屬者，抗告人自得依民事訴訟法第五百二十九條第一
      項規定，聲請命假扣押之法院命相對人即債權人於一定期
      間內起訴，如相對人即債權人不於法院所命期間內起訴，
      抗告人非不得依同條第二項規定聲請命假扣押之法院撤銷
      假扣押裁定；其據以對原裁定聲明不服，提起抗告，不能
      認為有理由，應予駁回。
四、據上論結，本件抗告為無理由，依民事訴訟法第四百九十五
    條之一第一項、第四百四十九條第一項、第九十五條、第七
    十八條，裁定如主文。
中    華    民    國    97    年    11    月    28    日
                  民事第三庭    審判長法  官  陳  光  秀
                                      法  官  莊  俊  華
                                      法  官  李  文  賢
上為正本係照原本作成。
如不服本裁定，僅得於收受本裁定正本送達後10日內以適用法規
顯有錯誤為理由，向本院提出再抗告狀（須附繕本）依法應繳納
抗告費新台幣1千元，並委任律師為訴訟代理人，經本院許可後
始可再抗告於最高法院。
中    華    民    國    97    年    12    月     1    日
                                      書記官  劉  清  洪
【附記】
民事訴訟法第495條之1第2項準用同法第466條之1第1、2項規定
：
(1)對於第二審判決上訴，上訴人應委任律師為訴訟代理人。但上
  訴人或其法定代理人具有律師資格者，不在此限。
(2)上訴人之配偶、三親等內之血親、二親等內之姻親，或上訴人
  為法人、中央或地方機關時，其所屬專任人員具有律師資格並
  經法院認為適當者，亦得為第三審訴訟代理人。
民事訴訟法第466條之2：
  上訴人無資力委任訴訟代理人者，得依訴訟救助之規定，聲請
  第三審法院為之選任律師為其訴訟代理人。


司法院資訊處製作；財團法人民間司法改革基金會備份。
